【裁判字號】    98,交聲,1247
【裁判日期】    990226
【裁判案由】    聲明異議
【裁判全文】
臺灣臺南地方法院交通事件裁定        98年度交聲字第1247號
原處分機關  交通部公路總局嘉義區監理所臺南監理站
異  議  人
即受處分人  甲○○
上列異議人即受處分人因違反道路交通管理處罰條例案件，對於
交通部公路總局嘉義區監理所臺南監理站所為之裁決處分（裁決
書案號如附表）聲明異議，本院裁定如下：
    主  文
異議均駁回。
    理  由
一、原處分意旨略以：異議人即受處分人甲○○（下稱異議人）
    騎乘其所有車牌號碼017-BZV 號重型機車，於如附表所示之
    違規時間，行經速限60公里之臺南縣台19甲線33.5公里路段
    時，行車速度超過規定之最高時速未滿20公里，經測速照相
    後由臺南縣警察局交通隊員警逕行製單舉發，嗣經原處分機
    關即交通部公路總局嘉義區監理所臺南監理站以其違規事證
    明確，依照道路交通管理處罰條例第40條、第63條第1 項第
    1 款及違反道路交通管理事件統一裁罰基準表相關內容之規
    定，各裁處異議人罰鍰新臺幣（下同）1,200 元，並記違規
    點數1 點等處分。
二、本件聲明異議意旨略以：(一)本件違反道路交通管理事件通
    知單應為行政處分，然舉發通知單未明確指明依據為何項法
    令，致使內容形同具文，為重大明顯瑕疵，該行政處分為無
    效；(二)依日常生活經驗，機車行駛於外側車道時，注意力
    會集中於前方及左右兩側，而非遠及於內側車道，故該測速
    照相機若欲用之取締行經外側車道之車輛，需於外側車道設
    立警告標示。然本件唯一設立之警告標示，係於內側車道之
    中央分隔島，其警告標示並不明顯，且本路段之外側車道並
    非無不可設置警告標示之位置，其動機尚屬可議；(三)異議
    人所收受之違反道路交通管理事件通知單僅處以罰緩，而無
    違規記點，然交通裁決書其除維持原處分外，竟予追加違規
    點數，此與不利益變更禁止之原則顯不相符，因而為此聲明
    異議，請求撤銷原處分等語。
三、按汽車駕駛人，行車速度超過規定之最高時速者，處1,200
    元以上2,400 元以下罰鍰，並記違規點數1 點，道路交通管
    理處罰條例第40條及第63條第1 項第1 款分別定有明文。
四、經查：
(一)異議人騎乘其所有車牌號碼017-BZV 號重型機車，於如附表
    所示之違規時間，行經速限60公里之臺南縣台19甲線33.5公
    里路段時，行車速度超過規定之最高時速未滿20公里，經測
    速照相後由臺南縣警察局交通隊員警逕行製單舉發等情，有
    臺南縣警察局南縣警交字第MM0000000 號、第MM0000000 號
    、第MM0000000 號舉發違反道路交通管理事件通知單各1 紙
    及違規採證照片3 幀附卷可稽，且異議人對上揭違規之事實
    並不爭執，是異議人上開違規行為，應足認定。
(二)按行政處分，係指行政機關就公法上具體事件所為之決定或
    其他公權力措施而對外直接發生法律效果之單方行政行為；
    觀念通知則是指行政機關單就一定事實的認識而向相對人民
    表示的事實行為，通常以告知或通知的形式為之，並非行政
    處分，故不得成為行政爭訟之標的。而依道路交通管理處罰
    條例第87條第1 項規定，受處分人不服第8 條主管機關所為
    之處罰，得於接到裁決書之翌日起20日內，向管轄地方法院
    聲明異議。職此，足見道路交通異議事件之法院審查標的為
    裁決書之行政處分。又上開條例第9 條第1 項規定，本條例
    所定罰鍰之處罰，行為人接獲違反道路交通管理事件通知單
    後，於15日內得不經裁決，逕依第92條第3 項之罰鍰基準規
    定，向指定之處所繳納結案；不服舉發事實者，應於15日內
    ，向處罰機關陳述意見；其不依通知所定期限前往指定處所
    聽候裁決，且未依規定期限繳納罰鍰結案或向處罰機關陳述
    意見者，處罰機關得逕行裁決之。準此，舉發違反道路交通
    管理事件通知單性質屬於觀念通知，在使受通知人知悉違規
    之內容，並作為裁決認定違規事實之基礎，尚須經由主管監
    理機關依據舉發通知單上所載之違規事項查明屬實後，進而
    另行開立「違反道路交通管理事件裁決書」，始具有行政處
    分之性質。查上開舉發通知單記載之舉發違反法條均無違誤
    ，僅係將「道路交通管理處罰條例第40條」漏載成「第40條
    0 項00款01規定」，顯然僅係文字漏寫之輕微瑕疵，而原處
    分機關業於所製如附表所示字號之裁決書，就違反法條已更
    正記載無誤，此有上開裁決書附卷可憑，足認舉發通知單之
    瑕疵非明顯重大，並未對異議人之救濟權產生任何不利益，
    自不應影響本件之裁罰。是異議人以舉發通知單上有前揭漏
    載為由，指摘原處分無效，尚屬無據。
(三)次按對於行車速度超過規定之最高速限或低於規定之最低速
    限，採用固定或非固定式科學儀器取得證據資料證明者，於
    一般道路須至少於100 公尺，於高速公路、快速公路須至少
    於300 公尺前，明顯標示之，道路交通管理處罰條例第7 條
    之2 第3 項定有明文。然衡諸該條文之立法意旨，其警告標
    誌之設置應係為預促汽車駕駛人注意減速，避免因速限或警
    示標誌距離舉發地點過短，使駕駛人反應不及而無從依速限
    行駛所由設，且以期駕駛人在避免受罰之心理下，達到依行
    車速限駕駛進而維護行車安全之最大效益，尚非謂如有違反
    ，駕駛人超速行駛之違規行為即應不罰，應甚明確。況本件
    違規地點「台19甲線33.5公里」前之33.3公里處設有「最高
    速限標誌60公里」警告標誌及「常有測速照相」之告示牌，
    此有臺南縣警察局98年8 月28日南縣警交字第0980035577號
    函檢附之「最高速限標誌60公里」警告標誌及「常有測速照
    相」告示牌之現場照片2 幀在卷可參。則觀諸上揭告示牌，
    設置位置及高度適中，字體清晰，前方亦無足以阻擋駕駛人
    視線之障礙物或遮蔽物存在，且依告示牌設置地點位於中央
    分隔道上，客觀上應足使行駛於外側車道之駕駛人發現告示
    牌，並可從容減速至法定速限，不致有使人難以察覺之可能
    。是異議人僅憑一己主觀感覺，任指舉發機關告示牌設置不
    當云云，尚屬無據。
(四)末按舉發機關於舉發違反道路交通管理事件通知單上所載之
    「期限內自動繳納處新台幣1200元」，其性質非屬終局裁決
    ，僅係註記曉示受處罰人接獲違反道路交通管理事件通知單
    後，得依道路交通管理處罰條例第9 條規定，於15日內不經
    裁決，逕依同條例第92條第3 項之罰緩基準規定，向指定之
    處所繳納結案。是原處分機關於異議人到案申訴後，依照實
    際違規事實，適用道路交通管理處罰條例第40條之規定裁處
    罰鍰外，併依同條例第63條第1項第1款規定記違規點數1 點
    ，均屬依法裁罰，核無違法或不當之處，且與異議人所指之
    「不利益變更禁止原則」無涉。
五、綜上所述，異議人確有於如附表所示之違規時間，騎乘前開
    重型機車，行經最高速限為時速60公里之路段時，行車速度
    ，超過規定之最高時速未滿20公里之違規行為，足堪認定。
    則原處分機關依道路交通管理處罰條例第40條、第63條第1
    項第1 款及違反道路交通管理事件統一裁罰標準表相關內容
    之規定，各裁處異議人罰鍰1,200 元，並記違規點數1 點之
    處分，核無違誤。本件異議為無理由，應予駁回。
六、據上論結，應依道路交通管理處罰條例第87條第2 項、道路
    交通案件處理辦法第19條，裁定如主文。
中    華    民    國    99    年    2     月    26    日
                        交通法庭法  官  鄭燕璘
附表：
┌──┬───────┬──────┬────────┐
│編號│  裁決書字號  │  違規時間  │    違規行為    │
├──┼───────┼──────┼────────┤
│ 1  │ 嘉監南字第裁 │ 98年7月16日│經測時速73公里，│
│    │ 74-MM0000000 │ 07時40分   │超速13公里      │
├──┼───────┼──────┼────────┤
│ 2  │ 嘉監南字第裁 │ 98年7月20日│經測時速72公里，│
│    │ 74-MM0000000 │ 07時49分   │超速12公里      │
├──┼───────┼──────┼────────┤
│ 3  │ 嘉監南字第裁 │ 98年7月30日│經測時速73公里，│
│    │ 74-MM0000000 │ 07時44分   │超速13公里      │
└──┴───────┴──────┴────────┘
以上正本證明與原本無異。
如不服本裁定，應於收受送達後5日內向本院提出抗告狀。（應
附繕本）
                                書記官  蔡明峰
中    華    民    國    99    年    2     月    26    日

司法院資訊處製作；財團法人民間司法改革基金會備份。
